臺灣屏東地方法院刑事判決
111年度訴字第66號
公  訴  人  臺灣屏東地方檢察署檢察官
被      告  洪俊彥


上列被告因詐欺案件，經檢察官提起公訴（110年度偵字第11162號），被告於本院準備程序中為有罪之陳述，經本院裁定進行簡式審判程序，判決如下：                       
    主  文
洪俊彥幫助犯詐欺取財罪，累犯，處有期徒刑肆月，如易科罰金
，以新臺幣壹仟元折算壹日。
未扣案之犯罪所得新臺幣壹仟陸佰元沒收，於全部或一部不能沒
收或不宜執行沒收時，追徵其價額。
    事  實
一、洪俊彥依一般社會生活經驗，可預見提供其個人行動電話門
    號之SIM卡予他人使用，可能幫助不法詐欺集團作為詐取財
    物之工具，竟仍不違背其本意，基於幫助詐欺取財之不確定
    故意，於民國110年3月15日，向台灣大哥大股份有限公司申
    辦0000000000號之行動電話門號（下稱系爭手機門號）後，
    於同日某時許，在高雄市一心路麥當勞餐廳，將系爭手機門
    號之SIM卡及另3個號碼不詳之行動電話門號之SIM卡共4張，
    以每支門號新臺幣（下同）400元之代價，將上開行動電話
    門號SIM卡共4張提供予真實姓名及年籍均不詳之人，而容任
    該人及所屬之詐騙集團使用。嗣該詐欺集團成員取得系爭手
    機門號之SIM卡後，即意圖為自己不法之所有，先由某詐欺
    集團成員於110年3月19日前之某時許，在某網站網頁上登載
    機車貸款之不實訊息云云，嗣黃宥翔於110年3月19日某時許
    ，上網瀏覽該不實之機車貸款訊息後陷於錯誤，在該網頁上
    留下其姓名及手機號碼，俟於同年月26日10時許，再由自稱
    「古小姐」之詐欺集團成員利用系爭手機門號撥打電話予黃
    宥翔，騙稱其係該貸款網站之主管且將派其業務人員與黃宥
    翔聯繫云云，於同日15時許，即有自稱「葉家豪」之詐欺集
    團成員撥打電話予黃宥翔並與黃宥翔約定在嘉義縣○○鄉○○○0
    0號「柳林國小」洽談貸款事宜，洽談過程中，黃宥翔依該
    名自稱「葉家豪」之詐欺集團成員之指示，又加入另名自稱
    「柏齊」之詐欺集團成員之LINE，再與該名自稱「柏齊」之
    詐欺集團成員約定於110年3月29日15時10分在上開「柳林國
    小」大門前面交代辦費新臺幣（下同）60,000元，黃宥翔即
    依約並當場將代辦費60,000元交付予該名自稱「柏齊」之詐
    欺集團成員。嗣黃宥翔發覺受騙，經報警處理，始循線查悉
    上情。
二、案經黃宥翔訴由嘉義縣政府警察局水上分局報告臺灣屏東地
    方檢察署檢察官偵查起訴。
    理  由
一、本件被告洪俊彥所犯之罪，並非法定刑為死刑、無期徒刑或
    最輕本刑3 年以上有期徒刑之罪，亦非高等法院管轄第一審
    之案件，而被告於準備程序進行中就被訴事實已為有罪之陳
    述，經本院告知簡式審判程序之旨，並聽取檢察官及被告之
    意見後，本院乃依刑事訴訟法第273 條之1 第1 項規定，裁
    定進行簡式審判程序，合先敘明。
二、訊據被告對於前揭幫助詐欺取財犯行於本院準備及簡式審判
    程序時均坦承不諱（見本院卷第41頁），復有告訴人黃宥翔
    於警詢中之指訴，並有被告所申辦之系爭手機門號通聯調閱
    查詢單、告訴人黃宥翔與詐騙集團之LINE對話紀錄截圖、內
    政部警政署反詐騙諮詢專線紀錄表在卷可參，足見被告之自
    白與事實相符，本件事證明確，被告犯行洵堪認定，應依法
    論科。
三、按刑法上之幫助犯，係指以幫助之意思，對於正犯資以助力
    ，而未參與實行犯罪之行為，且以正犯已經犯罪為構成要件
    ，最高法院49年台上字第77號判決、88年台上字第1270號判
    決意旨可資參照。經查，被告提供其所申辦之上開行動電話
    門號SIM卡予他人使用，有幫助詐欺取財之不確定故意，且
    收受上開行動電話門號SIM卡之詐騙集團訛詐告訴人，並以
    上開門號作為聯繫工具而遂行詐欺取財犯行，因而詐騙集團
    得以隱匿其真實身分，掩飾其犯行不易遭查緝，是以被告提
    供上開行動電話門號SIM卡之行為係對詐騙集團遂行詐欺取
    財犯行資以助力，而參與詐欺取財罪構成要件以外之行為。
    核被告所為，係犯刑法第30條第1項前段、第339條第1項之
    幫助詐欺取財罪。又被告基於幫助之犯意而為詐欺取財犯行
    構成要件以外之行為，為幫助犯，衡諸其犯罪情節，爰依刑
    法第30條第2項規定，按正犯之刑減輕之。至檢察官起訴意
    旨雖認被告犯刑法第30條第1項、刑法第339條之4第1項第2
    款之幫助加重詐欺取財罪嫌等語，惟查，本案收購被告申辦
    門號之人所屬不詳詐欺集團，其成員固可認定有三人以上對
    告訴人詐欺取財等情，然依卷內所存證據，本案尚無積極證
    據證明被告就本案幫助之對象可能係以三人以上共同犯詐欺
    取財之加重手段乙節有所認識，依罪疑唯輕原則，爰認定被
    告所為，係犯刑法第30條第1項前段、同法第339條第1項之
    幫助詐欺取財罪，是檢察官起訴法條容有未洽，惟起訴之基
    本社會事實同一，並經本院於審理程序時當庭告知被告亦可
    能係涉犯刑法第30條第1項前段、同法第339條第1項之幫助
    詐欺取財罪，已給予被告辯明之機會而無礙其訴訟防禦權之
    行使，爰依法變更起訴法條。
四、被告前因竊盜案件，經臺灣高雄地方法院分別以106年度簡
    字第3427、3665、4325號及107年度簡字第793號判決判處有
    期徒刑3月（共6罪）確定，上開各罪嗣經臺灣高雄地方法院
    107年度聲字第2705號裁定，定應執行有期徒刑10月確定（
    下稱甲案）；又因違反毒品危害防制條例案件，經臺灣高雄
    地方法院以107年度審易字第1083號判決判處有期徒刑3 月
    ，嗣經臺灣高等法院高雄分院以107年度上易字第767號駁回
    上訴而確定，又因違反毒品危害防制條例案件，經本院以10
    8年度簡上字第15號判決判處有期徒刑3月確定，上開2罪再
    經本院以108年度聲字第843號裁定，定應執行有期徒刑5 月
    確定（下稱乙案），上開甲、乙案與另案拘役刑經入監接續
    執行，於109年7月12日因縮短刑期執畢出監等情，有臺灣高
    等法院被告前案紀錄表1份在卷可按（見本院卷第15頁）。
    是其於受有期徒刑之執行完畢後，5年以內故意再犯本案有
    期徒刑以上之罪，自符合累犯之要件，應依刑法第47條第1
    項規定，論以累犯。且本案依被告之累犯及犯罪情節，並無
    司法院釋字第775號解釋意旨所指個案應量處最低法定刑、
    又無法適用刑法第59條規定減輕，應由法院依該解釋意旨裁
    量不予加重最低本刑之情形，並考量被告於前案有期徒刑執
    行完畢後，本應戒慎警惕，惟其卻對先前所受刑之執行欠缺
    感知，而再為本案幫助詐欺犯行，足徵其惡性非輕，且前案
    徒刑之執行難收成效，應依刑法第47條第1項規定，加重其
    刑。再就被告前開加重減輕事由依法先加重後減輕之。
五、爰審酌被告於行為時係成年且智慮成熟之人，於提供上開行
    動電話門號SIM卡時，主觀上已得預見將該行動電話門號SI
    M卡交付予他人使用，可能因此作為幫助犯罪集團遂行詐欺
    犯行之工具，竟仍率爾提供行動電話門號SIM卡予詐騙集團
    ，致他人受有財產上損害，並使犯罪追查趨於複雜，紊亂社
    會正常交易安全及秩序，助長詐欺取財犯罪之猖獗，其行為
    實值非難；惟念及被告犯後終能坦承犯行，態度尚可，兼衡
    其自陳智識程度為高中肄業，受僱從事汽車美容工作，月薪
    3萬5千元，未婚無子女之家庭經濟狀況，暨本件犯罪動機、
    目的、交付之行動電話門號SIM卡數目為4張、被害人之人數
    為1人及所受財產損害為6萬元等一切情狀，量處如主文所示
    之刑，並諭知易科罰金之折算標準。
六、按「任何人都不得保有犯罪所得」為普世基本法律原則，犯
    罪所得之沒收、追繳或追徵，在於剝奪犯罪行為人之實際犯
    罪所得（原物或其替代價值利益），使其不能坐享犯罪之成
    果，以杜絕犯罪誘因，可謂對抗、防止經濟、貪瀆犯罪之重
    要刑事措施，性質上屬類似不當得利之衡平措施，著重所受
    利得之剝奪。然苟無犯罪所得，自不生利得剝奪之問題，固
    不待言，至二人以上共同犯罪，關於犯罪所得之沒收、追繳
    或追徵，倘個別成員並無犯罪所得，且與其他成員對於所得
    亦無事實上之共同處分權時，同無「利得」可資剝奪，特別
    在集團性或重大經濟、貪污犯罪，不法利得龐大，一概採取
    絕對連帶沒收、追繳或追徵，對未受利得之共同正犯顯失公
    平。有關共同正犯犯罪所得之沒收、追繳或追徵，本院改採
    沒收或追徵應就各人所分得者為之之見解，最高法院104 年
    度台上字第3937號判決意旨足資參照。查被告於本院準備程
    序中供稱：每個號碼400元，我給他們4個號碼，我總共拿到
    1,600元等語（見本院卷第41頁），是被告本件犯罪所得為1
    ,600元，應依刑法第38條之1第1項規定宣告沒收，於全部或
    一部不能沒收或不宜執行沒收時，依同條第3項規定，追徵
    其價額。
據上論斷，應依刑事訴訟法第273條之1第1項、第299條第1項前
段、第300條，判決如主文。
本案經檢察官陳新君提起公訴，檢察官廖維中到庭執行職務。
中　　華　　民　　國　　111 　年　　3 　　月　　22　　日
                  刑事第二庭  法  官  陳茂亭
以上正本證明與原本無異。
如不服本判決應於收受判決後20日內向本院提出上訴書狀，並應
敘述具體理由；其未敘述上訴理由者，應於上訴期間屆滿後20日
內向本院補提理由書（均須按他造當事人之人數附繕本）「切勿
逕送上級法院」。
中　　華　　民　　國　　111 　年　　3 　　月　　22　　日
                              書記官  黃佳惠              
附錄本案論罪科刑法條：
中華民國刑法第339條
意圖為自己或第三人不法之所有，以詐術使人將本人或第三人之
物交付者，處五年以下有期徒刑、拘役或科或併科五十萬元以下
罰金。
以前項方法得財產上不法之利益或使第三人得之者，亦同。
前二項之未遂犯罰之。